臺灣板橋地方法院刑事判決　　　　　　　96年度易字第2486號
公　訴　人　臺灣板橋地方法院檢察署檢察官
被　　　告　甲○○
　　　　　　　　　　　樓C室
　　　　　　　　　　（另案於臺灣臺北監獄臺北分監執行）
上列被告因違反毒品危害防制條例案件，經檢察官提起公訴（96
年度毒偵字第4773號），本院依簡式審判程序，判決如下：
    主      文
甲○○持有第一級毒品，累犯，處有期徒刑捌月，扣案之海洛因
拾壹包（合計淨重肆點零捌公克）均沒收銷燬之，包裝上開海
洛因之外包裝袋拾壹只均沒收；又施用第二級毒品，累犯，處
有期徒刑捌月；應執行有期徒刑壹年貳月，扣案之海洛因拾壹
包（合計淨重肆點零捌公克）均沒收銷燬之，包裝上開海洛因之
外包裝袋拾壹只均沒收。
    事      實
一、甲○○：(一)於民國87年間，因施用毒品案件，經本院以87年
    度毒聲字第2982號裁定送觀察、勒戒後，認無繼續施用毒品
    傾向釋放出所，復經臺灣板橋地方法院檢察署檢察官於88年
    2 月5 日以87年度偵字第16596 號為不起訴處分確定；(二)於
    86年間，因違反麻醉藥品管理條例案件，經本院以86年度訴
    字第2252號判決分別判處有期徒刑5 月、3 年2 月、5 月，
    應執行有期徒刑3 年10月，經臺灣高等法院以87年度上訴字
    第224 號判決駁回上訴確定，送監執行於89年12月22日縮短
    刑期假釋出監，復經撤銷假釋，應執行殘刑有期徒刑1 年1
    月又22日，送監執行於92年11月20日縮刑期滿執行完畢；(三)
    於前開(一)所示之觀察、勒戒執行完畢釋放後5 年內之93年間
    ，再犯施用毒品案件，經本院以93年度易字第585 號判決判
    處有期徒刑6 月確定，於94年4 月8 日易科罰金執行完畢；
    (四)於96年間，因違反毒品危害防制條例（持有第一級毒品）
    案件，經本院以96年度簡字第2015號判決判處期徒刑6 月確
    定；(五)於前開(三)所示之施用毒品犯行後5 年內之96年間，因
    三犯施用毒品案件，經本院以96年度簡字第2017號判決判處
    有期徒刑6 月確定；前開(四)、(五)所示之二罪刑，復經本院以
    96年度聲減字第2345號裁定減為有期徒刑3 月、3 月，應執
    行有期徒刑5 月確定（現送監接續執行中）。詎其猶不知悔
    改，明知海洛因係毒品危害防制條例第2 條第2 項第1 款所
    規定之第一級毒品，不得非法持有，竟基於持有第一級毒品
    海洛因之犯意，於96年6 月20日13時許，在臺北縣板橋市○
    ○路某處，以新臺幣20,000元之代價，向真實姓名不詳綽號
    「二柱」之成年男子購買第一級毒品海洛因31包（合計淨重
    4.08公克）而持有至同年月21日20時許止。另於上開(四)所示
    之四犯施用毒品犯行後5 年內，復基於施用第二級毒品甲基
    安非他命（起訴書誤繕為安非他命）之犯意，於96年6 月21
    日9 時許，在臺北縣板橋市○○路○ 段443 巷52弄2 號2樓C
    室之居所內，將第二級毒品甲基安非他命置於吸食器上，用
    火燒烤吸聞所生煙霧之方式，施用第二級毒品甲基安非他命
    1 次；旋於同日20時許，在上開居所為警查獲，並扣得上開
    海洛因31包（合計淨重4.08公克），再採集其尿液送驗，始
    悉上情。
二、案經臺北縣政府警察局海山分局報請臺灣板橋地方法院檢察
    署檢察官偵查起訴。
    理      由
一、本案被告甲○○犯係死刑、無期徒刑、最輕本刑為3 年以上
    有期徒刑或高等法院管轄第一審案件以外之罪，其於準備程
    序中就被訴事實為有罪之陳述，經本院告知簡式審判程序之
    旨，並聽取公訴人、被告之意見後，經合議庭裁定由受命法
    官獨任進行簡式審判程序，合先敘明。
二、上揭犯罪事實，業據被告於警詢、偵查及本院審理時坦承不
    諱，並有被告所有之第一級毒品海洛因31包（合計淨重4.08
    公克）扣案可資佐證，而上開扣案之海洛因經送請法務部調
    查局鑑定，確含第一級毒品海洛因成分、合計淨重4.08公克
    之情，有該局96年7 月8 日調科壹字第09623057590 號鑑定
    書1 紙佐卷可考（見偵查卷第56頁），且被告為警查獲後所
    排放尿液經採樣後，送請臺灣檢驗科技股份有限公司，先以
    EIA 酵素免疫分析法初步檢驗，再以GC/MS 氣相層析質譜儀
    法確認檢驗，均呈鴉片類陰性反應及安非他命類陽性反應（
    甲基安非他命之濃度遠高於安非他命）之情，有該公司96年
    7 月10日濫用藥物檢驗報告1 紙附卷可稽（見偵查卷第54頁
    ），足認被告自白與事實相符。
三、按毒品危害防制條例係於92年7 月9 日修正公布，自93 年1
    月9 日施行，其中第20條、第23條將施用毒品之刑事處遇程
    序，區分為「初犯」及「5 年內再犯」、「5 年後再犯」。
    依其立法理由之說明：「初犯」，經觀察、勒戒或強制戒治
    後，應為不起訴處分或不付審理之裁定；經觀察、勒戒或強
    制戒治執行完畢釋放後，「5 年內再犯」者，因其再犯率甚
    高，原實施之觀察、勒戒及強制戒治既已無法收其實效，爰
    依法追訴或裁定交付審理。至於經觀察、勒戒或強制戒治執
    行完畢釋放後，「5 年後再犯」者，前所實施之觀察、勒戒
    或強制戒治已足以遮斷其施用毒品之毒癮，為期自新及協助
    其斷除毒癮，仍適用「初犯」規定，先經觀察、勒戒或強制
    戒治之程序。從而依修正後之規定，僅限於「初犯」及「5
    年後再犯」二種情形，始應先經觀察、勒戒或強制戒治程序
    。倘被告於5 年內已再犯，經依法追訴處罰，縱其第三次（
    或第三次以上）再度施用毒品之時間，在初犯經觀察、勒戒
    或強制戒治執行完畢釋放5 年以後，已不合於「5 年後再犯
    」之規定，且因已於「5 年內再犯」，顯見其再犯率甚高，
    原實施觀察、勒戒或強制戒治，已無法收其實效，即應依該
    條例第10條處罰（最高法院95年第7 次刑事庭會議決定要旨
    可參）。查被告有如事實一之(一)、(三)、(五)所示之觀察、勒戒
    執行完畢及於該觀察、勒戒執行完畢5 年內再犯、三犯施用
    毒品案件，經法院分別判處罪刑確定等情，有臺灣高等法院
    被告前案紀錄表在卷可稽，是被告既曾於觀察、勒戒執行完
    畢釋放後「5 年內再犯、三犯」施用毒品案件，且經法院判
    處罪刑確定，又四犯本案施用第二級毒品之犯行，自非屬毒
    品危害防制條第20條第3 項所定「5 年後再犯」之情形。是
    被告於5 年後四犯本案施用第二級毒品罪及另犯持有第一級
    毒品罪，事證明確，應依法論科。
四、查海洛因、甲基安非他命係毒品危害防制條例第2 條第2 項
    第1 款、第2 款所稱之第一、二級毒品。核被告持有第一級
    毒品、施用第二級毒品之行為，係犯同條例第11條第1 項之
    持有第一級毒品罪、同條例第10條第2 項之施用第二級毒品
    罪。其施用第二級毒品前後，持有第二級毒品之低度行為，
    為施用之高度行為所吸收，不另論罪。再被告為警查獲後所
    排放之尿液，就第二級毒品部分，經檢驗所呈甲基安非他命
    濃度遠高於安非他命（已如前述），可知被告所施用之第二
    級毒品乃係甲基安非他命，而非安非他命，檢察官認被告係
    施用安非他命，尚有誤會，應予更正。又被告有如事實欄一
    之(二)、(三)所示之犯罪科刑及執行情形，有臺灣高等法院被告
    前案紀錄表在卷可稽，其於上開有期徒刑執行完畢後5 年內
    ，故意再犯本案有期徒刑以上之二罪，皆為累犯，均應依刑
    法第47條第1 項之規定，加重其刑。又被告所犯上開二罪間
    ，犯意各別，罪名互異，應分論併罰。爰審酌被告前因施用
    毒品，獲得不起訴處分之寬典，且經法院判處罪刑確定，仍
    無法戒絕毒癮，再次漠視法令禁制而犯本罪，惟其持有及施
    用毒品所生危害，實以自戕身心健康為主，對於他人生命、
    身體、財產等法益，尚無明顯而重大之實害，兼衡其犯罪後
    坦承犯罪，已知悔悟等一切情狀，分別量處如主文所示之刑
    ，並合併定應其應執行之刑，以示懲儆。
五、扣案之海洛因31包（合計淨重4.08公克），係查獲之第一級
    毒品，不問屬於被告與否，應依毒品危害防制條例第18條第
    1 項前段之規定，宣告沒收銷燬之；其包裝袋31只均係被告
    所有供包裝海洛因而犯持有第一級毒品罪所用之物（並非不
    可與毒品分離，係用於包裹毒品，防止其裸露、潮濕，便於
    攜帶施用），併依刑法第38條第1 項第2 款規定，宣告沒收
    。
六、又中華民國96年罪犯減刑條例雖於96年7 月4 日制定公布，
    並自96年7 月16日施行，然本案被告之犯罪日期為96年6 月
    20日及同年月21日，均係在該條例第2 條所規定之96年4 月
    24 日 以後，是本案核與減刑之要件不符，自不得減刑，併
    此指明。
據上論斷，應依刑事訴訟法273 條之1 第1 項、第299 條第1 項
前段，毒品危害防制條例第11條第1 項、第10條第2 項、第18條
第1 項前段，刑法第11條前段、第47條第1 項、第51條第5 款、
第38條第1 項第2 款，判決如主文。
本案經檢察官王家春到庭執行職務。
中　　華　　民　　國　　96　　年　　9 　　月　　10　　日
                  刑事第十九庭  法　官  鄧雅心
以上正本證明與原本無異。
如不服本判決應於送達後10日內向本院提出上訴狀。
                              　書記官  王小芬
中　　華　　民　　國　　96　　年　　9 　　月　　10　　日
附錄本案論罪科刑法條
毒品危害防制條例第十條
施用第一級毒品者，處六月以上五年以下有期徒刑。
施用第二級毒品者，處三年以下有期徒刑。
毒品危害防制條例第十一條
持有第一級毒品者，處三年以下有期徒刑、拘役或新臺幣五萬元
以下罰金。
持有第二級毒品者，處二年以下有期徒刑、拘役或新臺幣三萬元
以下罰金。
持有專供製造或施用毒品之器具者，處一年以下有期徒刑、拘役
或新臺幣一萬元以下罰金。
